臺灣高雄地方法院民事判決　　　　　　 100年度訴字第1690號
原　　　告　李美枝
訴訟代理人　李玲玲律師
被　　　告　張國源
訴訟代理人　單文程律師
被　　　告　蔡依蓉
當事人間損害賠償事件，本院民國100 年10月28日言詞辯論終結
，判決如下：
    主      文
被告應連帶給付原告新臺幣伍拾萬元及自民國一００年五月二十
八日起至清償日止按週年利率百分之五計算之利息。
原告其餘之訴駁回。
訴訟費用由被告連帶負擔四分之一，餘由原告負擔。
本判決第一項得假執行。
原告其餘假執行之聲請駁回。
    事實及理由
一、本件被告蔡依蓉經合法通知，未於言詞辯論期日到場，核無
    民事訴訟法第386 條各款所列情形，爰依原告之聲請，由其
    一造辯論而為判決。
二、原告主張：伊與被告張國源係夫妻關係，兩人於民國83年11
    月間結婚，婚後因被告張國源多在馬來西亞工作，兩人及女
    兒先於88年底搬至馬來西亞，再於90年11月間搬至新加坡，
    並於93年10月間在新加坡購屋定居，惟被告張國源甚少回家
    ，且多年來均未支付伊與女兒之生活費、教育費，長年置伊
    母女於不顧，詎被告張國源復於99年5 月間對伊提起離婚訴
    訟，經伊於開庭前返台調閱戶籍謄本時，始得知被告張國源
    自94年間起即與被告蔡依蓉通姦，並於95年10月15日、98年
    4 月28日分別產下訴外人張家豪、張家誠2 子，且被告張國
    源業將其在台唯二之不動產分別贈與該2 子，被告2 人上開
    通姦及相姦行為，已侵害原告基於配偶關係之身分法益，並
    致原告精神上受有極大痛苦，為此乃依民法第184 條第1 項
    、第185 條第1 項、第195 條第1 項之規定聲請求為判令：
    被告應連帶給付原告新台幣200 萬元及自起訴狀繕本送達翌
    日100 年5 月28日起至清償日止，按年息百分之五計算之利
    息；並陳明願供擔保，請准宣告假執行。
二、被告蔡依蓉未到庭，亦未提出任何書狀或陳述。
三、被告張國源則以：不否認伊確與被告蔡依蓉發生通姦行為並
    產下二子，惟伊與原告已分居長達10年以上，夫妻關係名存
    實亡，且原告將兩人之女帶至新加坡至今未歸，致伊終日思
    念，伊曾要求前往新加坡探視亦遭原告拒絕，又原告近年已
    多次主動提議離婚，惟雙方因財產條件未能達成共識僵持不
    下，而伊多年來因未曾受妻子噓寒問暖之溫情，係於孤單寂
    寞之情形下，始與被告蔡依蓉相戀交往，伊與原告之夫妻感
    情早已淡薄，故伊與被告蔡依蓉相戀生子之事對原告而言應
    不致產生鉅大損害，另伊收入並不穩定，原告請求之精神慰
    撫金實屬過高，爰聲明求為判決：原告之訴駁回，如受不利
    判決，願供擔保請准宣告免為假執行。
四、兩造爭執與不爭執之事項：
  (一)、不爭執部分：
    1.原告與被告張國源為夫妻關係。
    2.被告2 人自94年間起即與被告蔡依蓉通姦，並於95年10月
      15日、98年4 月28至分別產下訴外人張家豪、張家誠2 子
      。
    3.被告2 人上開行為，業經本院刑事庭以100 年度簡字第11
      77號認犯通姦及相姦罪，並分別判處有期徒刑4 月確定。
  (二)、本院得心證之理由：
    1.按婚姻係以夫妻之共同生活為目的，配偶應互相協力，保
      持共同生活之圓滿、安全及幸福，而夫妻互守誠實，為確
      保其共同生活之圓滿、安全及幸福之必要條件，故應解為
      配偶因婚姻契約而互負誠實之義務，配偶之一方行為不誠
      實，破壞共同生活之圓滿、安全及幸福者，即為違反因婚
      姻契約之義務而侵害他方之權利，最高法院55年台上字第
      2053號著有判例意旨可資參照，是夫妻之一方對於婚姻關
      係之圓滿，具有人格利益，而通姦行為對於他人婚姻關係
      之干擾，就我國社會上之一般評價而言，常使被害人感到
      悲憤、羞辱、沮喪，且在婚姻關係存續中，通姦者與相姦
      者之行為，常使被害人對外須遭受他人對其婚姻處理方式
      之質疑，進而使其精神上及社會評價、地位無形中受到損
      害，是通姦、相姦等干擾他人婚姻關係之行為，可謂已不
      法侵害他人基於配偶關係之身分法益，且達情節重大之程
      度，該他人自得向通姦者及相姦者請求賠償因此所受之非
      財產上損失甚明。
    2.按因故意或過失，不法侵害他人之權利者，負損害賠償責
      任。故意以背於善良風俗之方法，加損害於他人者亦同；
      數人共同不法侵害他人之權利者，連帶負損害賠償責任；
      不法侵害他人之身體、健康、名譽、自由、信用、隱私、
      貞操，或不法侵害其他人格法益而情節重大者，被害人雖
      非財產上之損害，亦得請求賠償相當之金額。前項規定，
      於不法侵害他人基於父、母、子、女或配偶關係之身分法
      益而情節重大者，準用之，民法第184 條第1 項、第185
      條第1 項前段、第195 條第1 、3 項分別定有明文。本件
      被告張國源雖辯稱其與原告長年分居，婚姻關係名存實亡
      ，是其通姦行為並未對原告造成鉅大損害云云，惟其與原
      告之婚姻關係於被告2 人為通姦行為時既仍處於存續狀態
      ，則被告張國源與原告應仍存有配偶間生活上親密之相依
      關係及負有感情及生理上之忠誠義務，縱其間之感情欠佳
      ，亦不得藉此合理化被告通姦之不法行為，是本件被告2
      人所為通姦行為，顯然漠視原告基於婚姻關係所生之家庭
      生活圓滿和諧利益，致原告處於難堪之情境，堪認已不法
      侵害原告基於配偶關係之身分法益，且情節重大，原告自
      得依前開規定，請求被告2人賠償其非財產上之損害。
    3.次按慰藉金之賠償須以人格權遭遇侵害，使精神上受有痛
      苦為必要，其核給之標準固與財產上損害之計算不同，然
      非不可斟酌雙方身分資力與加害程度，及其他各種情形核
      定相當之數額，最高法院51年台上字第223 號著有判例可
      資參照。經查，原告學歷為新加坡設計大學，曾擔任澳洲
      坎培拉技術學會室內設計師，99年度國內所得為56,329元
      ，名下有房屋2 筆、土地1 筆及投資4 筆，財產總額為3,
      037,216 元；而被告張國源99年度國內所得為464,492 元
      ，名下有房屋1 筆、土地1 筆及投資7 筆，財產總額為12
      ,479,910元；被告蔡依蓉99年度所得為10,349元，名下僅
      有1998年份之汽車1 部等情，此分別有原告提出之學經歷
      文件及本院依職權函調之稅務電子閘門財產所得調件明細
      表在卷可稽，本院審酌兩造之身分、地位、教育程度、經
      濟狀況，及原告長年居住國外，被告張國源則經常往返馬
      來西亞、新加坡及大陸經商，於國外均應尚有其他財產獲
      收入，而本件原告係於遭被告張國源訴請離婚之際，始獲
      悉被告2 人通姦並已育有2 子之事實，其所受之精神上折
      磨甚深，又參以被告2人交往時間及交往程度之情節，對
      原告婚姻生活之圓滿、安全幸福所造成破壞之程度等一切
      情狀，認原告得請求被告賠償之非財產上損害應以500,00
      0 元為適當。
五、綜上所述，本件原告依侵權行為之法律關係，請求被告連帶
    給付500,000 元，及自起訴狀繕本送達翌日即100 年5 月28
    日起至清償日止，按年息5%計算利息之範圍內，為有理由，
    應予准許，逾此範圍之請求，則屬無據，應予駁回。
六、因本件判命被告應給付予原告之金額未逾500,000 元，爰依
    民事訴訟法第389 條第1 項第5 款之規定，依職權宣告假執
    行；又被告陳明願供擔保，請准宣告免為假執行，經核就原
    告上開勝訴部分，亦無不合，爰酌定相當之金額准許之。至
    原告敗訴之部分，其假執行之聲請即失所附麗，自應一併予
    以駁回。
七、本件為判決基礎之法律關係已臻明確，兩造其餘之攻擊防禦
    方法核與判決結果不生影響，毋庸一一論列，併此敘明。
八、據上論結：本件原告之訴為一部有理由、一部無理由，依民
    事訴訟法第385 條第1 項、第79條、第389 條第1 項第5 款
    、第392 條第2 項，判決如主文
中    華    民    國   100    年    11    月    30    日
                    民事第四庭法  官  謝  雨  真
以上正本係照原本作成。
如對本判決上訴，須於判決送達後20日內向本院提出上訴狀。
中    華    民    國   100    年    11    月    30    日
                              書記官  解  景  惠